【裁判字號】    99,交聲,2027
【裁判日期】    990630
【裁判案由】    聲明異議
【裁判全文】
臺灣臺中地方法院交通事件裁定      99年度交聲字第2027號
原處分機關  交通部公路總局臺中區監理所臺中市監理站
異  議  人
即受處分人  甲○○
上列受處分人因違反道路交通管理處罰條例案件，對於交通部公
路總局臺中區監理所臺中市監理站於民國99年5月11日所為之處
分（原處分案號：裁監稽違字第裁61-GF0000000號裁決書）聲明
異議，本院裁定如下：
    主    文
異議駁回。
    理    由
一、原處分機關略以：異議人即受處分人甲○○駕駛車牌號碼02
    7-GTU號重機車，於民國99年4月2日2時31分許，行經臺中市
    ○○路與崇德路口處，因酒後騎乘機車，經酒測值為0.53㎎
    /l，超過0.28㎎/l之違規事實，經臺中市警察局第五分局文
    昌派出所員警依法當場舉發。該站遂於99年5月11日以裁監
    稽違字第裁61-GF0000000號裁決書，依違反道路交通管理處
    罰條例第35條第1項第1款之規定，裁處罰鍰新臺幣（下同）
    3萬元，並吊扣機車駕駛執照12個月，施以道安講習，逾期
    則依裁決書處罰主文裁處，於法並無不合等語。
二、聲明異議意旨略以：伊於上開時、地遭舉發酒醉駕車，惟伊
    係在酌飲3至4杯125CC塑膠杯容量之啤酒，於確定意識清楚
    、反應正常而無酒醉之狀態下，方駕車返家；且舉發員警臨
    檢時，警車刻意不開啟警示燈，停在昏暗處，亦無明顯反光
    標誌，舉發過程未符合標準作業程序，舉發過程不當；又舉
    發員警主觀聞到伊身上有酒味，即認定伊酒醉駕車，當時酒
    測器係由其他地方運送過來，是否因運送過程不當，使原本
    檢定合格機器產生誤差而影響準確性？況經伊多次反覆吹氣
    ，該酒測值是否已無從作為參考依據？本件若舉發員警於當
    場做平衡測試，應可證伊當時確非酒醉駕車，為此提出聲明
    異議云云。
三、按汽車駕駛人飲用酒類或其他類似物後，其吐氣所含酒精濃
    度超過每公升0.25毫克，不得駕車；駕駛汽車經測試檢定酒
    精濃度超過標準，處汽車駕駛人罰鍰1萬5千元以上6萬元以
    下，並當場移置保管該汽車及吊扣駕駛執照1年，道路交通
    安全規則第114條第2款、道路交通管理處罰條例第35條第1
    項第1款分別定有明文。
四、經查：
（一）受處分人於前開時地，因酒後駕車，經警測得酒測值為0.
      53㎎/L，超過規定標準等違規事實，此有臺中市警察局舉
      發違反道路交通管理事件通知單及酒精濃度測試單各一紙
      在卷可稽，至為明確，而堪認定，且經本院命舉發員警所
      提出之本件酒測器經檢驗合格證明文件（參卷內之經濟部
      標準檢驗局於99年3月22日所核發編號JOJA0000000號呼氣
      酒精測試器檢定合格證書）及酒精濃度測試單已明確載明
      ：舉發員警對受處分人執行酒精濃度檢測時所使用之呼氣
      酒精測試器，器號為：077852D，係於99年3月22日由經濟
      部標準檢驗局檢定合格，其有效期限為1年，該測試器在
      對受處分人測試時使用之次數為4次，並未超過視同屆滿
      檢定合格有效期限之1000次，是本件員警舉發時所使用之
      呼氣酒精測試器，既由經濟部標準檢驗局定期檢定合格，
      且檢測時仍在核定合格有效期限內，自堪認檢測之結果應
      屬正確無誤，又因受處分人經警攔停後實施酒測，因未確
      實將氣吹入至酒測器，導致無法讀取數值，經舉發員警當
      場指導後，方測得酒測值0.53㎎/l等情，亦有卷附之臺中
      市警察局第五分局99年4月20日中分五警交字第099001043
      2號函可佐，受處分人既未確實將氣吹入測試器，以致測
      試器無從感應、判讀酒精濃度，則該吹入之氣體並不當然
      留存於測試器中，受處分人空言泛稱上情，並未提出科學
      證據以實其說，且該測試器在使用1000次內，均為合格，
      此經本院說明如上，倘受處分人稱先前測試之氣體會留存
      於測試器中為真，則該測試器定會不斷累積酒精，無飲酒
      之測試者，亦會測得酒精濃度，甚至有可能違反酒測標準
      ，此當非該儀器可不斷使用1000次之設計本旨，是本件受
      處分人確有汽車駕駛人酒精濃度超過規定標準之違規行為
      無誤，從而，受處分人空言質疑該呼氣酒精測試器之正確
      性及公信力，要屬無據。
（二）本件受處分人雖另辯以執勤警車刻意不開啟警示燈、停在
      昏暗處、未施以平衡測試，顯有違標準作業程序等語，惟
      按實施交通稽查或處理交通事故，經警察人員聞得駕駛人
      有明顯酒味時，應即依道路交通管理處罰條例第35條第1
      項，實施酒精濃度測試檢定，有內政部警政署90年12月18
      日 (90)警署行字第260843號函所頒布「警察實施臨檢作
      業規定」交通稽查執行要領 (八)可參。基此，員警實施
      攔停、施以酒精測試時，應依當時客觀情狀合理判斷而為
      ，且警員判斷是否違法、有無濫權之問題，因警員乃公務
      員，其如有違法、濫權，其刑事及行政上之處罰至嚴，是
      以除有事證足認警員濫權、違法，原則上應推定警員都能
      依法執行公務，賦予警員自由裁量空間，俾利員警發揮維
      護公眾安全、維持交通秩序之公益目的。而查本件執勤員
      警執行取締過程，皆依據前述警政署函頒之SOP標準作業
      程序，此經有卷附之臺中市警察局第五分局99年4月20日
      中分五警交字第099001043 2號函文說明在案，尚無任何
      違法之處，且前述SOP標準作業程序亦未明訂酒測之前應
      先施以平衡檢測，自難據認執勤員警執行舉發程序有何不
      當或違法之處，況縱受處分人所言舉發程序違法為真，該
      程序之違法尚非明顯、重大，亦不影響本案違規事實之認
      定，並非構成撤銷原處分之事由，是受處分人所辯，容有
      誤會，自應予駁回。
（三）從而，原處分機關依據道路交通管理處罰條例第35條與違
      反道路交通管理事件統一裁罰標準表，裁處受處分人罰鍰
      3萬元，並吊扣機車駕駛執照12個月，施以道安講習，並
      無不當。是本件聲明異議為無理由，應予駁回。
據上論斷，應依道路交通管理處罰條例第87條第2項、道路交通
案件處理辦法第19條，裁定如主文。
中    華    民    國    99    年    6    月    30    日
                  交通法庭    法  官  劉邦繡
上正本證明與原本無異。
如不服本裁定應於送達後五日內向本院提出抗告狀(應附繕本)。
                              書記官  何俞瑩
中    華    民    國    99    年    6    月    30    日

司法院資訊處製作；財團法人民間司法改革基金會備份。
